【裁判字號】    99,輔宣,16
【裁判日期】    991203
【裁判案由】    輔助宣告
【裁判全文】
臺灣宜蘭地方法院民事裁定              99年度輔宣字第16號
聲  請  人  陳阿樹
上列聲請人聲請輔助宣告事件，本院裁定如下：
    主  文
宣告陳文正（男，民國○○○年○月○○日生，身分證統一編號
：Ｚ000000000，住宜蘭縣蘇澳鎮○○里○鄰○○路十八號）為受
輔助宣告之人。
選定陳阿樹（男，民國○○○年○月○日生，身分證統一編號：
Ｚ000000000）為受輔助宣告之人陳文正（男，民國○○○年○月
○○日生，身分證統一編號：Ｚ000000000，住宜蘭縣蘇澳鎮○○
里○鄰○○路十八號）之輔助人。
聲請程序費用新臺幣壹仟元由受輔助宣告之人負擔。
    理  由
一、聲請意旨略以：應受輔助宣告之人陳文正（男，民國○○○
    年○月○○日生，身分證統一編號：Ｚ000000000，住宜蘭縣
    蘇澳鎮○○里○鄰○○路十八號）因輕度智能障礙，致其為
    意思表示或受意思表示，或辨識其意思表示效果之能力顯有
    不足。聲請人陳阿樹為應受輔助宣告之人陳文正之祖父，爰
    依民法第十五條之一第一項聲請准予宣告陳文正為受輔助宣
    告之人，並為維護應受輔助宣告之人陳文正各項權益，併請
    選定陳阿樹為應受輔助宣告之人陳文正之輔助人等語。並提
    出應受輔助宣告之人之身心障礙手冊及戶口名簿在卷為證。
二、按對於因精神障礙或其他心智缺陷，致其為意思表示或受意
    思表示，或辨識其意思表示效果之能力，顯有不足者，法院
    得因本人、配偶、四親等內之親屬、最近一年有同居事實之
    其他親屬、檢察官、主管機關或社會福利機構之聲請，為輔
    助之宣告。民法第十五條之一第一項定有明文。
三、本院審驗應受輔助宣告之人陳文正之心神狀況，並採用財團
    法人羅許基金會羅東博愛醫院（下稱羅東博愛醫院）九十九
    年十一月二十四日（九九）羅博醫字第二０一０一一０一七
    五號函覆，由該院精神科專科醫師陳彥蓉醫師製作之精神鑑
    定報告書所載：(一)應受輔助宣告之人陳文正之父國中畢業，
    但學習能力不佳且不識字，亦領有身心障礙手冊，應受輔助
    宣告之人之母則罹患精神疾病，長期服藥治療；(二)應受輔助
    宣告之人就讀小學時期，學習能力較差，曾至羅東博愛醫院
    精神科就診，診斷為注意力不足合併過動症及輕度智能障礙
    ，就讀國中後，則因衝動控制差而開始接受精神科藥物治療
    至今；(三)應受輔助宣告之人領有智能障礙身心殘障手冊，其
    自羅東高工特教班畢業後，曾於住家附近之冷凍工廠工作，
    月薪約新臺幣（下同）八千元，嗣因輪值大夜班過於辛苦而
    中斷工作，隨後便至蘭智基金會接受職訓及工作，月收入約
    一萬元，所得供本身花用，但常有透支情形；(四)應受輔助宣
    告之人無抽煙、飲酒或其他物質濫用習慣，亦無腦傷病史，
    鑑定時態度被動害羞，可簡短切題回答問題，但較焦慮，精
    神狀態方面，定向感正確，注意力正常，短期記憶力正常，
    判斷力則因想法固著無彈性，現實感不佳而有判斷力不足之
    情形；(五)應受輔助宣告之人腦波報告正常，心理衡鑑報告結
    果顯示其全量表智商為五十四分，符合輕至中度智能不足水
    準，日常生活可主動維持每日盥洗習慣，除規則接受職訓工
    作外，最常在家看電視及睡覺，然常自行購買昂貴物品，例
    如手機及摩托車，但無法適當分配財務而透支，診斷為中度
    智能障礙；(六)評估應受輔助宣告之人因中度智能障礙，導致
    判斷力及處理生活其他事務之能力顯有不足，雖有自我管理
    能力（自我清潔），但面臨生活安排、金錢管理或重大經濟
    或法律行為時，能力顯然不足而需他人協助，建議應持續接
    受庇護性工作訓練，以學習重複性高及步驟簡單之工作內容
    ，增進社交技巧及工作能力，再利用行為治療訓練其管理並
    控制小額金錢花用等情，認陳文正確因辨識能力顯有不足而
    有受輔助宣告之必要，爰依首揭法條規定，宣告陳文正為受
    輔助宣告之人。
四、按受輔助宣告之人，應置輔助人。輔助人及有關輔助之職務
    ，準用第一千一百十一條至第一千一百十一條之二之規定。
    民法第一千一百一十三條之一定有明文。再按，法院為監護
    之宣告時，應依職權就配偶、四親等內之親屬、最近一年有
    同居事實之其他親屬、主管機關、社會福利機構或其他適當
    之人選定一人或數人為監護人。法院為前項選定及指定前，
    得命主管機關或社會福利機構進行訪視，提出調查報告及建
    議。監護之聲請人或利害關係人亦得提出相關資料或證據，
    供法院斟酌。法院選定監護人時，應依受監護宣告之人之最
    佳利益，優先考量受監護宣告之人之意見，審酌一切情狀，
    並注意下列事項：受監護宣告之人之身心狀態與生活及財
    產狀況；受監護宣告之人與其配偶、子女或其他共同生活
    之人間之情感狀況；監護人之職業、經歷、意見及其與受
    監護宣告之人之利害關係；法人為監護人時，其事業之種
    類與內容，法人及其代表人與受監護宣告之人之利害關係。
    民法第一千一百十一條、第一千一百十一條之一分別定有明
    文。查聲請人即受輔助宣告之人陳文正之祖父陳阿樹業已陳
    明願任受輔助宣告之人陳文正之輔助人，本院亦認聲請人為
    受輔助宣告之人之祖父，具輔助其孫陳文正之意願與能力，
    當認其可為受輔助宣告之人之利益全力監護，由其擔任受輔
    助宣告之人之輔助人，自當合於受輔助宣告之人之最佳利益
    。秉此，本院基於受輔助宣告之人陳文正之最佳利益考量，
    復查無不宜由聲請人陳阿樹輔助受輔助宣告之人陳文正之法
    定事由，爰依法併予選定聲請人陳阿樹擔任受輔助宣告之人
    陳文正之輔助人如主文。
五、依民事訴訟法第六百二十四條之一第三項、第六百零八條第
    一項，裁定如主文。
中    華    民    國    99    年    12    月    3     日
                  臺灣宜蘭地方法院家事法庭
                      法  官  陳嘉年
以上正本與原本無異。
如不服本裁定關於選定輔助人之部分，應於送達後10日內向本院
提出抗告狀，並繳納抗告費新臺幣壹仟元；其餘關於輔助宣告之
部分，不得抗告。
中    華    民    國    99    年    12    月    3     日
                      書記官  林家妮

司法院資訊處製作；財團法人民間司法改革基金會備份。
